【裁判字號】    97,訴,2749
【裁判日期】    980324
【裁判案由】    政府採購法
【裁判全文】
臺北高等行政法院判決
                                      97年度訴字第2749號
                              .
原      告  地拓工程顧問有限公司
代  表  人  甲○○董事）住同.
被      告  花蓮縣秀林鄉公所
代  表  人  乙○○鄉長）住同.
訴訟代理人  丙○○
上列當事人間因政府採購法事件，原告不服行政院公共工程委員
會中華民國97年8月15日訴0000000號採購申訴審議判斷，提起行
政訴訟。本院判決如下：
    主  文
原告之訴駁回。
訴訟費用由原告負擔。
    事  實
一、事實概要：
    被告於民國(下同)94年8月間辦理「秀林鄉公所廣場太魯閣
    族文化藝術圖騰工程」（下稱圖騰工程）公開招標，並以序
    位法評定最有利標方式決標，固定價格新台幣(下同)840萬
    元。訴外人張豐富係七福營造有限公司(下稱七福營造)代表
    人，訴外人江俊昇係昇碁營造有限公司(下稱昇碁營造)代表
    人及七福營造總經理，訴外人張聰明係懋元營造有限公司(
    下稱懋元營造)代表人，訴外人胡生財係吳奕卿土木技師事
    務所(下稱吳奕卿事務所)之員工，負責吳奕卿事務所在花蓮
    地區業務，訴外人張秋霞係七福營造員工，訴外人范綱文係
    有成工程顧問有限公司(下稱有成公司)員工，訴外人賴興瑞
    係景峰營造有限公司(下稱景峰營造)從業人員。原告代表人
    甲○○、張豐富為使七福營造與原告能順利標得該工程，竟
    基於意圖影響採購結果獲取不當利益之犯意聯絡，由江俊昇
    提供昇碁營造之大、小章及投標之相關證明文件予張豐富，
    張豐富、甲○○另分別以合作投標為名，向賴興瑞、胡生財
    、范綱文等人，分別取得景峰營造、吳奕卿事務所、有成公
    司之大、小章及投標之相關證明文件後，由甲○○製作內容
    雷同的七福營造、昇碁營造及景峰營造服務建議書，張豐富
    並指示張秋霞於94年9月5日自七福營造在第一銀行(下稱一
    銀)羅東分行000-00-000000帳戶內提款126萬元後，各匯款
    42萬元至昇碁營造在台灣中小企業銀行(下稱台灣企銀)蘇澳
    分行000-00-0000000、景峰營造在華僑銀行羅東分行000000
    00000000帳戶，供昇碁營造、景峰營造分別向銀行申請開立
    票號為CL0000000、FQ0000000本行之支票，充作昇碁營造、
    景峰營造之押標金，再與甲○○製作七福營造與原告、昇碁
    營造與吳奕卿事務所、景峰營造與有成公司之投標廠商聲明
    書、共同投標協議書等投標資料。張豐富再於94年9月7日，
    持前述3組公司標封，前往被告投遞，造成有3家廠商投標上
    述採購案之假象，嗣經開標、評選後，果由七福營造與原告
    取得序位第一得標。又被告另於94年12月間，辦理金額465
    萬元之「秀林鄉公所秀林鄉南區太魯閣族文化廣場工程」（
    下稱廣場工程）公開招標時，甲○○、張豐富為使原告與七
    福營造能順利標得該工程，基於意圖影響採購結果獲取不當
    利益之犯意聯絡，由有犯意聯絡之江俊昇、張聰明、胡生財
    、范綱文，分別提供昇碁營造、懋元營造、吳奕卿事務所、
    有成公司之大、小章及投標之相關證明文件予張豐富、甲○
    ○，再由甲○○製作內容雷同的七福營造、昇碁營造、懋元
    營造之服務建議書，張豐富則請不知情之訴外人趙子婷向花
    蓮中小企業銀行中山路分行申請開立票號為CQ0000000本行
    支票，另指示張秋霞於94年12月26日，自七福營造在一銀前
    述帳戶提款後，匯款23萬元至昇碁營造在台灣企銀前述帳戶
    ，供昇碁營造於同日向該行申請開立票號為FQ0000000本行
    支票，以分別充作懋元營造、昇碁營造之押標金，張秋霞再
    與甲○○共同製作七福營造與原告、昇碁營造與有成公司、
    懋元營造與吳奕卿事務所之投標廠商聲明書等投標資料，造
    成有3家廠商投標該採購案之假象。張豐富及甲○○為確保
    七福營造與原告能得標，故意不檢附昇碁營造與有成公司、
    懋元營造與吳奕卿事務所之共同投標協議書，開標結果前述
    2組公司因未檢附共同投標協議書而資格不符遭剔除，使七
    福營造與原告順利取得評選序位第一，以465萬元得標。被
    告查知後，乃以97年2月21日秀鄉建字第0970001775號函通
    知原告及七福營造，該二公司參與圖騰工程及廣場工程之採
    購案，有政府採購法第101條第1項第2款規定之情事，將刊
    登政府採購公報（下稱最初裁處）。原告即於97年3月7日向
    被告提出異議，被告以97年5月12日秀鄉建字第0970007623
    號函請行政院公共工程委員會同意刊登政府採購公報並副知
    原告，並以97年5月30日秀鄉建字第0970004018號函復原告
    礙難同意其異議（下稱原處分）。原告不服原處分，向行政
    院公共工程委員會提起申訴，遭審議判斷駁回後，遂提起本
    件行政訴訟。
二、兩造聲明：
  (一)原告聲明：
    1.申訴審議判斷、異議處理結果（即原處分）暨最初裁處均
      撤銷。
    2.訴訟費用由被告負擔。
  (二)被告聲明：
    1.駁回原告之訴。
    2.訴訟費用由原告負擔。
三、兩造之爭點：
  (一)原告主張：
    1.依花蓮地檢署緩起訴處分書所載，固然認定原告代表人及
      原告違反政府採購法第87條第5項借用他人名義或證件參
      加投標罪名。然而其緣由係原告代表人於法務部調查局將
      本件移送花蓮地檢署偵辦時，為避免冗長訴訟程序，乃透
      過辯護人與偵辦檢察官協商，協商過程中僅論及刑度、公
      益金等協商條件，並未就事實有任何陳述，此點請鈞院調
      閱協商錄音及本件偵查卷宗即可查明。因此，本件是否有
      所謂原告借用他人名義或證件參與投標之事實，並非明確
      ，實有待釐清。故被告援引檢察官緩起訴處分所載適用法
      條及罪名，逕以認定原告有政府採購法第101條第1項第2
      款之情事，似嫌率斷。
    2.且緩起訴處分書所載「張豐富、甲○○與江俊昇為使七福
      營造與地拓公司能順利得標該工程……由甲○○製作內容
      雷同之七福營造、昇碁營造及景峰營造服務建議書。」、
      「另花蓮縣秀林鄉公所於94年12月間辦理金額465萬元之
      秀林鄉公所秀林鄉南區太魯閣族文化廣場工程公開招標時
      ，張豐富、甲○○為使七福營造與地拓公司能順利標得該
      工程，復基於影響採購結果獲取不當利益之犯意聯絡，由
      有犯意聯絡之江俊昇、張聰明、胡生財、范綱文分別提供
      昇碁營造、懋元營造、吳奕卿事務所、有成公司大、小章
      及投標相關證明文件予張豐富、甲○○，再由甲○○製作
      內容雷同之七福營造、昇碁營造、懋元營造之服務建議書
      。」云云，亦與事實不符。其中有關服務建議書部分，原
      告僅止自行依招標公告受七福營造委託製作服務建議書，
      並交付七福營造負責人張豐富，並未另有製作其他服務建
      議書，更未與張豐富共同收受其他廠商及顧問公司大、小
      章用以投標。
    3.承上，本件原告是否確實有借用或冒用他人名義參與投標
      ，事涉本件處分之要件事實之認定，確有詳加調查之必要
      。
  (二)被告主張：
    1.原告與訴外人七福營造先後於94年8月、94年12月間，參
      加被告辦理「圖騰工程」及「廣場工程」等2項工程招標
      時，分別向昇碁營造、景峰營造、懋元營造、吳奕卿事務
      所、有成公司借牌投標，造成有3家廠商投標採購之假象
      ，順利標得上述2項工程。該招標過程案經花蓮地檢署承
      辦檢察官偵查結果，有違反政府採購法第87條第5項規定
      ，乃依職權予以緩起訴。
    2.被告嗣於97年2 月21日以秀鄉建字第0970001775號函通知
      原告，經發現有政府採購法第101條第1項第2款（答辯狀
      誤載為第1款）情形，請其以書面向被告提出異議。原告
      於97年3月7日97拓秀字第97050號異議書提出異議申請，
      訴求「……異議人已受緩起訴處分，且向公益團體捐款，
      顯見其惡性並非重大，且對於公共利益之維護已屬無礙…
      …」被告不應將原告之名稱及違反政府採購法第101條第1
      項第2款之情形刊登政府採購公報。
    3.被告依花蓮地檢署緩起訴處分書，認為確有政府採購法第
      101條情形，原告雖提出已受緩起訴處分，惟被告依事實
      認定確有政府採購法第101條情形，應依政府採購法規定
      ，刊登政府採購公報。
    理  由
一原告主張：被告援引檢察官緩起訴處分所載適用法條及罪名，
  逕以認定原告有政府採購法第101條第1項第2款之情事，惟原
  告代表人於法務部調查局將本件移送花蓮地檢署偵辦時，為避
  免冗長訴訟程序，乃透過辯護人與偵辦檢察官協商，協商過程
  中僅論及刑度、公益金等協商條件，並未就事實有任何陳述，
  原告僅止自行依招標公告受七福營造委託製作服務建議書，並
  交付七福營造負責人張豐富，並未另有製作其他服務建議書，
  更未與張豐富共同收受其他廠商及顧問公司大、小章用以投標
  ，原告是否確實有借用或冒用他人名義參與投標，容有爭議，
  尚待行政法院查明等情，爰依行政訴訟法第4條第1項規定，求
  為判決撤銷申訴審議判斷、原處分暨最初裁處云云。
二被告則以：本案被告依花蓮地檢署緩起訴處分書，認為確有政
  府採購法第101條情形，原告雖提出已受緩起訴處分，惟被告
  依事實認定確有政府採購法第101條情形，應依政府採購法規
  定，刊登政府採購公報，並未違法，求為判決駁回原告之訴等
  語。
三按「機關辦理採購發現廠商有下列情形之一，應將其事實及理
  由通知廠商，並附記如未提出異議者，將刊登政府採購公報：
  （第2款）二、借用或冒用他人名義或證件，……參加投標…
  …者」政府採購法第101條第1項第2款定有明文。
四首開事實概要欄所述之原告參與被告圖騰工程及廣場工程之採
  購案，製造有3家廠商投標該採購案之假象後得標之事實，業
  據張豐富、甲○○、江俊昇、賴興瑞、胡生財、范綱文、張聰
  明、張秋霞、吳奕卿、有成公司、景峰營造公司之代表人陳保
  夫、羅慶文於花蓮地檢署檢察官96年度偵續字第46號、96年度
  偵字第5738號偵查中坦白認罪，並有圖騰工程及廣場工程公開
  招標、決標公告、開標紀錄及廠商投標文件收件三聯單影本各
  乙份；七福營造與原告、景峰營造與有成公司、昇碁營造與吳
  奕卿事務所投標圖騰工程之共同投標協議書影本、七福營造與
  原告投標廣場工程之共同投標協議書影本各乙紙；被告96年4
  月25日秀鄉建字第0960006025號函影本；圖騰工程及廣場工程
  開標廠商參加紀錄表影本各乙紙；七福營造、昇碁營造、景峰
  營造退還圖騰工程押標金、七福營造、昇碁營造、懋元營造退
  還廣場工程押標金申請單影本各乙份；七福營造、昇碁營造、
  景峰營造圖騰工程服務建議書之相同內容文件影本各乙份；七
  福營造、昇碁營造與景峰營造投標圖騰工程暨七福營造、昇碁
  營造與懋元營造投標廣場工程押標金資金流向圖及領回押標金
  領據影本；七福營造投標紀錄-94年度編號88至161之影本；七
  福營造之存摺（000-00-000000）-94.8.29至94.10.6及94.12.
  21至95.1.11交易明細影本；七福營造「張豐富」借款明細影
  本；在原告查扣之昇碁營造、景峰營造共同投標協議書影本；
  有成公司暨吳奕卿事務所投標廣場工程資格證明文件影本等附
  上開偵查卷可稽，亦經本院調卷核實，且有原告提出之行政院
  公共工程委員會採購申訴審議判斷書、花蓮地檢署96年度偵字
  第2784號緩起訴處分書等影本附卷可稽；被告提出之花蓮地檢
  署96年度偵續字第46號、96年度偵字第5738號緩起訴處分書、
  臺灣高等法院花蓮分院檢察署97年度上職議字第40號處分書、
  財團法人臺灣基督教門諾會附設花蓮縣私立善牧中心領款收據
  2張、被告97年2月21日秀鄉建字第0970001775號函、原告97年
  3月7日97拓秀字第97050號函附異議書、被告97年5月12日秀鄉
  建字第0970007623號函、97年5月30日秀鄉建字第0970004018
  號函等影本在卷可稽，為可確認之事實。雖原告主張，原告代
  表人於法務部調查局將本件移送花蓮地檢署偵辦時，為避免冗
  長訴訟程序，乃透過辯護人與偵辦檢察官協商，協商過程中僅
  論及刑度、公益金等協商條件，並未就事實有任何陳述云云，
  經查花蓮地檢署96年度偵續字第46號偵查卷宗第12頁即96年12
  月4日訊問筆錄，檢察官就「犯罪嫌疑及所犯罪名」以及「是
  否承認違反政府採購法的罪，並同意檢察官以緩起訴期間一年
  並支付相當金額給團體？」甲○○（原告代表人）回答：「我
  承認我個人及法人違反政府採購法，並支付相當金額10萬元給
  公益團體善牧。」同時書具「臺灣花蓮地方法院檢察署緩起訴
  處分履行事項同意書」載明：「本人因違反政府採購法罪，業
  坦承認罪，並具實陳述。……地拓工程顧問有限公司代表人立
  書人甲○○中華民國96年12月4日」等等，在在均顯示甲○○
  於上述檢察官偵查中坦承本案之事實，則上述原告主張，顯無
  可採。
五綜前所述，原告既有上述之違反政府採購法借用他人名義或證
  件，參加圖騰工程及廣場工程投標，被告認為原告有政府採購
  法第101條第1項第2款規定之違章情事，原處分通知原告將刊
  登政府採購公報，認事用法並無違誤，申訴審議判斷遞予維持
  ，亦無不合，原告起訴請求撤銷原處分、最初裁處及申訴審議
  判斷，為無理由，應予駁回。
六兩造其餘陳述於判決結果不生影響，無庸一一論列，併予敘明
  。
據上論結，本件原告之訴為無理由，爰依行政訴訟法第98條第1
項前段，判決如主文。
中    華    民    國    98  年     3     月     24    日
                    臺北高等行政法院第一庭
                              審判長法  官  王立杰
                                    法  官  劉錫賢
                                    法  官  楊得君
上為正本係照原本作成。
如不服本判決，應於送達後20日內，向本院提出上訴狀並表明上
訴理由，如於本判決宣示後送達前提起上訴者，應於判決送達後
20日內補提上訴理由書（須按他造人數附繕本）。
中    華    民    國    98    年     3    月   24     日
                                    書記官  林玉卿


司法院資訊處製作；財團法人民間司法改革基金會備份。
